【裁判字號】    94,勞上易,78
【裁判日期】    950207
【裁判案由】    給付資遣費等
【裁判全文】
臺灣高等法院民事判決                94年度勞上易字第78號
上  訴  人  廉泰實業股份有限公司
法定代理人  甲○○
訴訟代理人  葉宏基律師
被 上 訴人  丙○○
訴訟代理人  乙○○
上列當事人間請求給付資遣費等事件，上訴人對於中華民國94年
8月16日臺灣板橋地方法院94年度勞訴字第15號第一審判決提起
上訴，本院於95年1月17日言詞辯論終結，判決如下：
    主  文
原判決關於命上訴人給付超過新台幣壹萬零玖佰陸拾捌元本息部
分，及該部分假執行之宣告，暨訴訟費用之裁判均廢棄。
上開廢棄部分，被上訴人在第一審之訴及假執行之聲請均駁回。
其餘上訴駁回。
第一、二審訴訟費用由上訴人負擔九十九分之一，餘由被上訴人
負擔。
    事實及理由
一、被上訴人主張：
  (一)被上訴人自民國84年9月1日起任職上訴人公司，並於88年起
    擔任中壢分公司經理，至93年5月25日上訴人公告由被上訴
    人兼任台北分公司業務部經理職務，並於同年8月9日將被上
    訴人由中壢分公司經理調任為台北分公司業務經理；更於同
    年9月將台北分公司分為業務一部及業務二部，並將被上訴
    人調至新成立之台北業務二部擔任經理。被上訴人之職務於
    短短數月間遭上訴人由分公司經理調降至部門經理，令被上
    訴人深感不解，故請上訴人說明調職原委並予被上訴人考慮
    之機會，然上訴人卻向被上訴人表示不同意調職就自行離職
    ，並拒絕向被上訴人解釋所為調動之原因，被上訴人乃向台
    北縣勞工局申請協調。上訴人公司主管朱彥昌出席勞資爭議
    協調會時表示係因被上訴人任職中壢分公司經理期間業績明
    顯下滑，故請被上訴人兼任台北分公司經理，且其後所為職
    務調整係平調，各項勞動條件均未改變等語，有會議紀錄可
    憑。然被上訴人於任職中壢分公司經理及其後兼任台北分公
    司業務部經理期間，中壢分公司及台北分公司之業績均維持
    正常水準，上訴人於93年9月20日將被上訴人轉調為台北業
    二部經理，使被上訴人職務由分公司經理驟降為部門經理，
    且被上訴人93年10月份薪資亦較前月減少，有被上訴人93
    年9月及10月薪資條可憑。又上訴人僅調任被上訴人及職員
    李美珠二人至台北業二部，且新增業績責任額限制規定，上
    訴人復於同年10月12日辭退職員李美珠，則該部門成員僅剩
    被上訴人一人，被上訴人之勞動條件顯然已遭不利變更。由
    朱彥昌於勞資爭議協調會中所陳，應可確認上訴人所為調動
    係屬權利濫用之非法行為。另審究台北業二部之工作性質及
    職員李美珠遭辭退一事，顯見上訴人假託成立新部門，然實
    藉調職之手段以達迫使員工離職之目的。
  (二)另上訴人於93年10月28日修正公告「員工季績效考核辦法」
    （下稱績效考核辦法），其內容片面變更薪資結構，嚴重侵
    害被上訴人權益，已違反勞動契約，亦屬權利濫用之行為。
  (三)按工資由勞雇雙方議定之，且應全額直接給付勞工，勞動基
    準法（下稱勞基法）第21條第1項、第22條第2項分別定有明
    文。上訴人減發被上訴人93年10月份工資10,968元，自應依
    法給付該工資差額予被上訴人。
  (四)按雇主違反勞動契約或勞工法令，致有損害勞工權益之虞者
    ，勞工得於自知悉其情形之日起，30日內終止契約，並得依
    勞基法第17條規定請求資遣費，同法第14條第1項第6款、第
    2項、第4項分別定有明文。上訴人既有前述違反勞工法令與
    勞動契約之情事，復短發被上訴人93年10月份薪資，被上訴
    人乃依同法第14條第5款、第6款規定，於93年11月16日及同
    年月19日分別寄發存證信函通知上訴人終止雙方之勞動契約
    ，並請求給付資遣費。被上訴人自84年9月1日起任職上訴人
    公司，至93年11月17日離職，被上訴人之工作年資計9年又3
    個月，有職務交接聲明書可憑。依被上訴人最近六個月薪資
    轉帳紀錄計算，被上訴人平均工資為88,417元，依勞基法第
    17條規定，上訴人應給付被上訴人資遣費817,857元（計算
    式：88,417×（9＋3/12）＝817,857）。又按特別休假因年
    度終結或終止契約而未休者，其應休未休之日數，雇主應發
    給工資。另依內政部（74）台內勞字第359959號函示規定「
    勞工特別休假因年度終結或終止契約而未休者，雇主如未依
    規定發給應休未休日數之工資時，其請求權係受民法第126
    條時效之限制」。依被上訴人工作年資，自88年度起之特別
    休假未休日數為58日（10+14+14+12+8+0=58），有被上訴人
    之員工請假單可憑。被上訴人日平均工資為2,947元（88,41
    7÷30＝2,947），依勞基法第38條及同法施行細則第24條第
    3款規定，被上訴人得請求上訴人發給特別休假未休工資170
    ,926 元（2,947×58＝170,926）。
  (五)綜上，上訴人應給付被上訴人資遣費817,857元、工資差額1
    0,968元、特別休假未休工資補償170,926元，總計999,751
    元，及自起訴狀繕本送達翌日起，至清償日止，按年息百分
    之五計算之利息。
  並聲明：上訴駁回（被上訴人於原審請求上訴人應給付被上訴
  人資遣費817,857元、工資差額10,968元、特別休假未休工資
  補償170,926元，總計999,751元及法定遲延利息。原審就資遣
  費及工資差額本息部分之請求，判命上訴人給付；就特別休假
  未休工資補償170,926元本息部分，駁回被上訴人之請求，此
  部分被上訴人未上訴，業已確定；上訴人則就原審判命給付部
  分上訴）。
二、上訴人則以：
  (一)被上訴人自84年9月1日起任職上訴人公司，於88年起擔任上
    訴人中壢分公司經理，後於93年5月間，兼任台北分公司經
    理，上訴人並於93年8月間將被上訴人調任為台北分公司經
    理。嗣因上訴人公司經營之必須，於93年9月間將台北分公
    司之組織調整為業務一部及業務二部，而由被上訴人擔任業
    務二部經理。上述中壢分公司或台北分公司均非正式之分公
    司組織，僅是上訴人公司內部對於中壢或台北營業據點之習
    慣上稱呼，事實上該二單位均屬於上訴人業務部門，負責業
    務開發及售後服務等事項。而後台北之營業據點再因經營上
    之必須而調整為業務一部及業務二部，兩者之差別僅在於服
    務對象之不同，業務一部之服務對象為一般企業客戶，業務
    二部之服務對象為經銷商，所負責之事務則無不同，仍為業
    務開發及售後服務等事項。是所謂中壢分公司、台北分公司
    或業務一部及業務二部，均係為業務部門，而無高低從屬之
    分，被上訴人不論擔任中壢分公司、台北分公司或業務二部
    之經理，其工作性質與職位均屬相同，均屬平調。上訴人調
    動被上訴人之職務乃基於經營上之必須，既未違反勞動契約
    ，被上訴人之薪資及勞動條件並未因調職而有任何不利之變
    更，調動後之工作性質與原有工作性質亦屬相同，甚至工作
    地點自中壢調回台北，反使居住台北之被上訴人得以免去通
    勤之苦，實難謂其勞動條件有何不利之變更。上訴人本於雇
    主之裁量權對於被上訴人所為職務調動，要無違法之可言。
  (二)因被上訴人任職中壢分公司經理期間，業績明顯下滑，自最
    高之每月2,700,000元一路驟降，經扣除非屬於被上訴人而
    僅係掛於其帳面下之迪士尼企業社部分之業績額，實際上被
    上訴人之業績已衰退至每月1,600,000元左右，年度平均業
    績衰退達17.5%。上訴人為使被上訴人有再發揮其工作能力
    之機會，故先請被上訴人兼任台北分公司經理，其後再將被
    上訴人調任為台北分公司經理，詎被上訴人片面違法終止雙
    方勞動契約，上訴人自無給付資遣費之義務。
  (三)訴外人李美珠係因連續曠職超過3日而由上訴人依法終止勞
    動契約，上訴人並無任何不當或違法。而李美珠離職後，業
    務二部尚另有本即與業務一部共用之業務助理及工程師數人
    ，並非僅剩被上訴人一人，其勞動條件並無不利之變更。況
    被上訴人身為單位主管，若因部屬離職而有不利或難以營運
    之情事，應向公司反應或提出人力需求，以維持正常運作，
    惟被上訴人從未向上訴人反應人力不足或提出任何人力需求
    ，即於93年10月21日起開始請事假而未再上班，進而於同年
    11月17日離職轉至與上訴人公司同性質之他公司任職，顯見
    其離職與部屬之離職並無關連。
  (四)上訴人公司績效考核辦法係於93年10月28日修正公告，斯時
    被上訴人已欲離職而開始連續請事假並未上班，且該績效考
    核辦法原定於94年1月1日起實施，實際上迄今仍未實施，因
    被上訴人於93年11月17日即離職，是其離職顯與該績效考核
    辦法無關，故無被上訴人所稱該績效考核辦法已片面變更薪
    資結構之情事。
  (五)被上訴人93年10月份之薪資，上訴人計算時因疏漏，而將屬
    於例假日之10月3日、20日、30及31日亦一併扣除，該4日薪
    資10,968元因而漏發，並非上訴人故意不發，上訴人早已同
    意補發，並無違反勞基法第14條第5款規定之情事等語，資
    為抗辯。
  並聲明：(一)原判決不利上訴人部分廢棄。(二)廢棄部分被上訴人
  在第一審之訴駁回。
三、兩造不爭執事項：
  (一)被上訴人自84年9月1日起任職上訴人公司，88年起擔任上訴
    人中壢分公司經理，後於93年5月間兼任台北分公司經理，
    上訴人於93年8月間將被上訴人調任為台北分公司經理。93
    年9月間台北分公司之組織調整為業務一部及業務二部，由
    被上訴人擔任業務二部經理。
  (二)被上訴人於93年11月17日離職。
  (三)被上訴人之月平均工資為88,417元。
  (四)上訴人減少發給被上訴人93年10月份薪資10,968元。
四、被上訴人主張其於88年起擔任中壢分公司經理，至93年5月
    25日上訴人公告，由被上訴人兼任台北分公司業務部經理，
    並於93年8月9日將被上訴人由中壢分公司經理調任為台北分
    公司業務經理；上訴人更於93年9月20日將台北分公司分為
    業務一部及業務二部，並將被上訴人調至新成立之台北業務
    二部擔任經理，數月間遭上訴人由分公司經理降調至部門經
    理云云。上訴人就上開調動，否認係降調，辯稱係平調等語
    。姑不論上訴人對被上訴人所為上開職務調動有無違反勞基
    法第14條規定，上訴人於93年9月20日將被上訴人調至新成
    立之台北業務二部擔任經理，被上訴人已赴任新職，顯同意
    該調動，至93年11月17日被上訴人終止勞動契約止，已逾同
    法第14條第2項所定30日之除斥期間，被上訴人主張未逾上
    開除斥期間云云，並不可採。故被上訴人以上開調動事由，
    主張終止兩造勞動契約，尚非有據。
五、被上訴人主張上訴人於93年10月28日修正公告上訴人公司績
    效考核辦法，片面變更薪資結構，違反兩造間勞動契約云云
    ；上訴人於原審固不否認修正公告上開績效考核辦法，惟以
    該績效考核辦法實際上並未實施云云置辯。上訴後則否認該
    績效考核辦法係上訴人所公告，辯稱係訴外人鉅康國際電信
    股份有限公司（下稱鉅康公司）之公告，該公告附件績效考
    核辦法亦係鉅康公司對其員工工作績效考核所為規定，上訴
    人原擬採用，後因故未實施，此觀被上訴人於原審提出之公
    告及績效考核辦法均非以上訴人名義所為而係鉅康公司公告
    以及鉅康公司之績效考核辦法自明，上訴人於原審關於績效
    考核辦法所為自認，因非真正，不生自認之效力等語。查被
    上訴人於原審提出之公告及績效考核辦法均係以鉅康公司名
    義製作（原審調解卷第29至32頁），被上訴人雖主張上訴人
    被鉅康公司併購，二家公司並存，但鉅康公司之人員編制表
    列載被上訴人為中壢分公司經理，被上訴人薪資、扣繳憑單
    、勞健保均係以上訴人公司名義發放及加保等語，並提出「
    鉅康人員編制表」1份為證（本院卷第28頁）。查上訴人與
    鉅康公司為各自獨立之法人，上訴人迄今仍在營業，有其提
    出之財務報表為證（本院卷第49至67頁），且為被上訴人所
    不爭。是被上訴人所領取者為上訴人所發薪資，自屬上訴人
    之員工，被上訴人亦係以上訴人員工身分提起本件訴訟，而
    有關績效考核辦法既係鉅康公司公告及訂定，雖鉅康公司人
    員編制表列有被上訴人為中壢分公司經理，惟被上訴人於93
    年5月間兼任台北分公司經理，同年8月間調任為台北分公司
    經理，已如前述，而被上訴人主張之績效考核辦法係93年10
    月28日公告，公告時被上訴人已非上訴人中壢分公司經理，
    上開「鉅康人員編制表」尚難為有利被上訴人之證明。上訴
    後，被上訴人復舉證人郭聿珊、曹易壯為證，以證明上訴人
    公告績效考核辦法云云。證人郭聿珊結稱，績效考核辦法於
    93年10月底公告，員工每人電子郵件信箱也有寄送，伊於94
    年2月15日離職，該辦法有無實施並不清楚等語；證人曹易
    壯結稱，績效考核辦法原定94年1月實施，因係以季為單位
    考核，故94年4月才會考核第一季，但因有員工反彈，一直
    到94年4月底伊離職，均未實施等語。依郭聿珊、曹易壯所
    證，縱認上訴人原擬採用鉅康公司對其員工工作績效考核所
    為規定，亦因上訴人員工反彈而未實施。被上訴人所指績效
    考核辦法，除難認係上訴人訂定外，亦難認上訴人有何違反
    勞動契約，致有損害勞工權益之虞之情形。被上訴人以上開
    績效考核辦法之公告，有損害勞工權益之虞依勞基法第14條
    第1項第6款規定終止兩造勞動契約，核非有據。其據以請求
    上訴人應依同法第14條第4項、第17條規定給付資遣費，非
    有理由，不應准許。
六、被上訴人另主張上訴人短發93年10月份薪資10,968元乙節，
    上訴人則辯稱因計算錯誤而漏發，非故意不發等語。然上訴
    人既有短發被上訴人93年10月份薪資10,968元情事，則被上
    訴人依勞基法第22條第2項規定，請求上訴人給付上開短發
    之薪資10,968元，為有理由。
七、從而，被上訴人請求上訴人給付短付之薪資10,968元，及自
    起訴狀繕本送達翌日即94年1月12日起至清償日止，按年息
    百分之5計算之法定遲延利息，於法有據，應予准許，原審
    就此部分為上訴人敗訴之判決，並為假執行之宣告，並無不
    合，此部分上訴核非有理由，應予駁回。至於被上訴人請求
    上訴人給付遣費817,857元本息部分，並非有據，原審未詳
    加勾稽，就此部分為上訴人敗訴之判決，上訴人上訴，執以
    指摘，為有理由，應由本院廢棄原審此部分之判決，改諭知
    如主文第2項所示。
八、本件事證已臻明確，兩造其餘攻擊防禦方法及所提證據，經
    審酌後認於判決結果不生影響，爰不逐一論述，附此敘明。
九、據上論結，本件上訴為一部有理由，一部無理由，依民事訴
    訟法第450條、第449條第1項、第79條前段，判決如主文。
中    華    民    國     95    年    2     月    7    日
                  勞工法庭    審判長法  官  張劍男
                                    法  官  魏麗娟
                                    法  官  游明仁
正本係照原本作成。
不得上訴。
中    華    民    國     95    年    2     月    8    日
                                    書記官  于  誠


司法院資訊處製作；財團法人民間司法改革基金會備份。
